臺灣高雄地方法院行政訴訟判決　　　　　110年度交字第205號
原　　　告　郭明仙　

被　　　告　交通部公路總局高雄區監理所

代　表　人　李瑞銘　
上列當事人間交通裁決事件，原告不服被告民國110 年4 月13
日裁字第82-VP0000000裁決，提起行政訴訟，本院判決如下：
    主  文
原告之訴駁回。
訴訟費用新臺幣參佰元由原告負擔。
    事實及理由
一、程序事項：按行政訴訟法第237條之7規定，交通裁決事件之
    裁判，得不經言詞辯論為之。本件屬交通裁決事件，依兩造
    所述各節及卷內資料其事證已臻明確，本院認無經言詞辯論
    之必要，爰不經言詞辯論而為判決。
二、事實概要：原告於民國110年2月6日23時1分許駕駛車牌號碼
    0000-00 號自用小客車（下稱系爭車輛），在台1 線441 公
    里南下處，因有「汽車駕駛人行車速度，超過規定之最高時
    速逾20公里至40公里以內」之違規行為，經屏東縣政府警察
    局枋寮分局交通分隊（下稱舉發機關）員警於110 年2 月19
    日填掣屏警交字第VP0000000 號舉發違反道路交通管理事件
    通知單（下稱舉發通知單）逕行舉發。嗣原告於應到案日期
    前之110 年3 月11日向被告陳述不服，經被告函詢舉發機關
    後，認原告確有上揭違規行為，乃依道路交通管理處罰條例
    （下稱處罰條例）第40條、第63條第1 項第1 款規定，於11
    0 年4 月13日開立裁字第82-VP0000000號裁決書（下稱原處
    分），裁處原告「罰鍰新臺幣（下同）1,800 元，並記違規
    點數1 點」。原告不服，提起本件行政訴訟。
三、原告主張：舉發員警以非固定式測速照相儀器取締交通違規
    ，並未遵守內政部警政署交通違規稽查與輕微違規勸導作業
    注意事項第4條第1項第3款第1點之⑸「執行非固定式測速照
    相人員須穿著制服，使用非巡邏車輛執勤時，車輛需有明顯
    標識」。該路段未設置路燈，員警利用台1線441公里南下（
    枋寮路橋南端）地形與樹叢之遮蔽，且僅有非固定式測速照
    相儀器，原告並未看見穿著制服值勤員警及紅藍閃爍警用車
    輛，當天員警執勤情形未依法行政等語。並聲明：原處分撤
    銷。
四、被告則以：
  ㈠經檢視舉發單位所檢附之採證照片、「警52」標誌告示牌及
    速限告示牌照片、現場圖、雷達測速儀檢定合格證書影本等
    資料可知，本案係警方執勤時於該路段之固定式「警52」標
    誌告示牌及速限告示牌後約150 公尺處設置非固定式測速器
    取締超速( 該「移動式雷達測速儀」於員警執勤完畢後會被
    收回) ，故本件符合道路交通管理處罰條例第7 條之2 第2
    項第9 款、第3 項之規定，且原告車輛被測得超速36公里(
    限速70公里，經測速時速106 公里，超速36公里) ，違規屬
    實，另本案「警52」標誌告示牌及「速限70」告示牌字樣均
    可清楚辨識、距離符合規定，該「警52」標誌告示牌能清楚
    辨識預告，警示車輛駕駛人應依速限行駛，用路人自應謹慎
    注意暨遵守該路段速度限制之規定，而行車速度應依標誌或
    標線之規定，駕駛人既領有駕駛執照，更應知之甚明，對於
    道路各路段之速限為何，本有查悉之義務，並應隨時注意並
    遵守各路段時速限制，以保障大眾及本身因使用交通設施之
    安全，上開路段速限之標誌、速度限制字樣及警示牌之設置
    ，不論形式或實質上，應已足告知用路人本路段之速限，並
    促請駕駛人應注意依速限行駛不得違規行駛，以維護行車安
    全，駕駛人自應遵守上開速限標誌之規定。本件有採證照片
    、速限告示牌照片、現場圖、雷達測速儀檢定合格證書影本
    可稽，員警依法填單舉發，於法洵無違誤。
  ㈡又查，有關原告主張「原告並未看見穿著制服執勤員警以及
    紅藍閃爍警用車輛」等一節，經檢視採證照片、現場位置圖
    、現場位置標示照片及員警職務報告書說明執勤員警著制服
    、選不佔用道路之路緣擺放移動式雷達測速儀，詳看現場位
    置標示照片可知本件舉發單位員警架設雷達測速儀器位置係
    位於系爭路段之道路邊線外場所（且警車亦在旁停放），而
    架設地點仍屬公眾得出入且得為用路人所共見之公開處所，
    故無原告所述之隱藏性執法之情事。況且，駕駛人依處罰條
    例第4條第2項規定，本應遵守道路交通標誌、標線、號誌之
    指示、警告、禁制規定，此項注意義務，本不因有無警察在
    場而異；且按內政部警政署於95年6月6日所訂定之「交通違
    規稽查與輕微違規勸導作業注意事項」規定，雖於肆、具體
    作法之一、交通違規稽查(一)逕行舉發中之第5點規定：「
    照相採證時，應著制服於明顯處所公開執法，並將違規要件
    完整攝入」，而有將交通違規稽查之地點規範為「明顯處所
    」，然103年4月23日修正（即現行、行為時）之交通違規稽
    查與輕微違規勸導作業注意事項就之業已修正、刪除「於明
    顯處所公開執法」之規定，交通員警是否於明顯公開處執法
    ，應以一般用路人之角度觀察，而非專以違規人有無目睹之
    角度觀察，因此，員警既然在一般人可以目視之路旁執行勤
    務，即屬在明顯公開處執法(臺北高等行政法院109年交上字
    第98號判決參照)。
  ㈢另內政部警政署依交通違規稽查與輕微違規勸導作業注意事
    項五之( 三) 1.( 6)規定，訂定「固定式及非固定式測速照
    相執勤作業程序」，規定移動式、固定式測速照相之作業規
    定及注意事項，顯見上開規定為員警執行交通違規稽查、執
    行固定式及非固定式測速照相勤務之正當行政程序，員警如
    違反上開規定，其所為之舉發自屬違法。內政部警政署交通
    違規稽查與輕微違規勸導作業注意事項五之( 一) 逕行舉發
    3.5.分別明定：「3.以『非固定式』科學儀器採證違規時：
    ⑴執勤地點、項目應經主管核定。⑵應著制服，並將違規要
    件完整攝入，非經主管核准，不得以『便衣執勤』」、「5.
    以『固定式』科學儀器採證違規時，應每3 個月於警察局網
    站公布其設置地點，如有異動並隨時更新公布」，五之( 三
    ) 注意事項1.超速⑸則規定：「執行非固定式測速照相人員
    須穿著制服，使用非巡邏車輛執勤時，車輛需有明顯標識」
     (臺灣士林地方法院109 年度交字第157 號判決參照) 。由
    此足見，員警取締超速違規可區分為以「固定式」及「非固
    定式」測速照相採證二種情形，以「固定式」測速照相採證
    ，應定期於警察局網站公布設置地點。至以「非固定式（移
    動式）」測速照相採證，雖無須在網站公布設置地點，惟該
    執勤地點及項目應經主管核定，且應穿著制服在明顯處所公
    開執法、使用巡邏車輛或有明顯標識之車輛。上開規定之目
    的無非係要求員警無論以固定式或非固定式測速照相採證，
    均須使駕駛人知悉員警在特定地點執行取締超速違規（固定
    式係以公布網站方式告知駕駛人，非固定式則以穿著制服、
    使用巡邏車輛或明顯標識車輛之方式公開執法），寓有不得
    採取隱藏性執法之意旨甚明。而依舉發機關於 110 年2 月6
    日屏東縣政府警察局枋寮分局勤務分配表之記載，足認舉發
    員警所執行之測速照相儀取締超速違規勤務確已經主管長官
    核定，符合前述交通違規稽查與輕微違規勸導作業注意事項
    五之㈠3.⑴之規定。而本案警方業已提供由經濟部標準檢驗
    局委託財團法人台灣電子檢驗中心於109 年6 月3 日檢定合
    格，檢定合格有效期限至110 年6 月30日止，有財團法人台
    灣電子檢驗中心雷達測速儀檢定合格證書影本佐證，則該雷
    達測速儀既經由國家專責機關檢定合格後加以使用，且在檢
    定合格有效期限內，其準確性及正確性應值得信賴，原告確
    有超速之情形無誤，故歉難依原告所訴，排除違規事實。
  ㈣另查，原告所訴未看見紅藍閃爍警用車輛部分，依內政部警
    政署警察人員駕車安全考核實施要點第2 點規定：「緊急任
    務時，得啟用警示燈及警鳴器，依法行使交通優先權，惟仍
    應顧及行人及其他車輛安全：搶救災難或重大事故，馳往現
    場。緝捕現行犯、逃犯。取締重大交通違規不服攔檢稽查，
    不立即制止，有危害交通安全之虞者。執行其他緊急任務。
    執行下列非緊急任務時，得啟用警示燈，但不得任意啟用警
    鳴器：執行專案勤務、路檢及重點巡邏任務。維護交通秩序
    或本身安全。現場處理一般道路交通事故。行駛路肩或路肩
    停車。處理其他事件，必須啟用警示燈者。」，故員警執行
    交通勤務時，係「得」開啟警示燈，未強制規定「應」開啟
    警示燈才能執勤，而按處罰條例第7 條第1 項：「道路交通
    管理之稽查，違規紀錄，由交通勤務警察，或依法令執行交
    通稽查任務人員執行之。」，故本案員警測速取締原告舉發
    交通違規係依法行政等語，資為抗辯。
  ㈤並聲明：原告之訴駁回。
五、本院之判斷：
  ㈠按「行車速度，依速限標誌或標線之規定」，道路交通安全
    規則第93條第1 項前段定有明文。又按「汽車駕駛人，行車
    速度，超過規定之最高時速，或低於規定之最低時速，除有
    第43條第1 項第2 款情形外，處1,200 元以上2,400 元以下
    罰鍰」；「汽車駕駛人有下列各款所列條款之一者，除依原
    條款處罰鍰外，並予記點：1.有第33條第1 項、第2 項、第
    38條第1 項、第40條、第45條、第47條第1 款至第3 款、第
    48條、第49條或第60條第2 項第1 款、第2 款情形之一者，
    各記違規點數1 點」，處罰條例第40條、第63條第1 項第1
    款分別定有明文。再按違反道路交通管理事件統一裁罰基準
    及處理細則（下稱處理細則）第1 條規定：「本細則依道路
    交通管理處罰條例第92條第4 項規定訂定之。」第2 條規定
    ：「（第1 項）處理違反道路交通管理事件之程序及統一裁
    罰基準依本細則之規定辦理。（第2 項）前項統一裁罰基準
    ，如附件違反道路交通管理事件統一裁罰基準表( 下稱裁罰
    基準表) 。」上開處理細則之規定，就其立法目的及功能，
    乃為防止處罰機關枉縱或偏頗，依處罰條例第92條第4 項所
    授權交通部會同內政部訂定處理細則及其附件裁罰基準表，
    用以維持裁罰之統一性與全國因違反道路交通管理事件受處
    罰民眾之公平，不因裁決人員不同，而生偏頗，寓有避免各
    監理機關於相同事件恣意為不同裁罰之功能，並非法所不許
    ，於憲法上保障人民財產權之意旨並無牴觸（此並有司法院
    釋字第511 號解釋理由書意旨足資參照），並無違反法律保
    留原則。而依裁罰基準表的記載，汽車駕駛人行車速度，超
    過規定之最高時速逾20公里至40公里以內，期限內繳納或到
    案聽候裁決者，應處罰鍰1,800 元，並記違規點數1 點，核
    此規定，既係基於母法之授權而為訂定，且就處理細則附件
    所示裁罰基準表中有關處罰條例第40條規定之裁罰基準內容
    ，並未牴觸母法，被告自得依此基準而為裁罰。
  ㈡本件如事實概要欄所述之原告違規事實，有舉發通知單、原
    處分之裁決書、送達證書、汽車車籍查詢、屏東縣政府警察
    局枋寮分局110 年3 月18日枋警交字第11030549000 號函暨
    檢附速限標誌及警52設置照片、採證照片、110 年7 月14日
    枋警交字第11031282300 號函暨檢附員警職務報告、勤務分
    配表、雷達測速儀檢定合格證書、警52及測速照相機設置位
    置示意圖、現場照片等在卷可稽( 本院卷第55至93頁) ，洵
    堪認定為真。
  ㈢按「汽車駕駛人之行為有下列情形之一，當場不能或不宜攔
    截製單舉發者，得逕行舉發：……七、經以科學儀器取得證
    據資料證明其行為違規」、「前項第7 款之科學儀器應採固
    定式，並定期於網站公布其設置地點。但汽車駕駛人之行為
    屬下列情形之一者，不在此限：……九、行車速度超過規定
    之最高速限或低於規定之最低速限」、「對於前項第9 款之
    違規行為，採用固定或非固定式科學儀器取得證據資料證明
    者，於一般道路應於100 公尺至300 公尺間，於高速公路、
    快速公路應於300 公尺至1,000 公尺間，明顯標示之；其定
    點當場攔截製單舉發者，亦同」，處罰條例第 7 條之2 第1
    項、第2 項、第3 項分別定有明文。又道路交通標誌標線號
    誌設置規則第55條之2 第1 項亦規定：測速取締標誌「警52
    」，用以警告車輛駕駛人前方路段常有測速取締執法，促使
    行車速度不得超過道路規定之最高速限或低於規定之最低速
    限。觀諸本件違規超速採證照片（本院卷第59頁) 中清晰可
    見系爭車輛之車號：0000-00 ，且明確標示「日期：0000-0
    0-00、時間：23:01:20、速限：70k/ h、偵測車速：106km/
    h 、證號：M0GA0000000A等數據，且本件舉發員警採證使用
    之雷射測速儀，係依規定送請經濟部標準檢驗局委託財團法
    人台灣電子檢驗中心檢驗合格領有合格證書（規格：24.150
    GHz( K-Band)照相式、型號：主機：RLRDP 、器號：主機：
    18E138、檢定合格單號碼：M0GA0000000A、檢定日期：109
    年6 月3 日、有效期限：110 年6 月30日），有財團法人台
    灣電子檢驗中心109 年6 月3 日雷射測速儀檢定合格證書影
    本1 份在卷足憑( 本院卷第87頁) ；再者，原告駕駛系爭車
    輛超速違規當時之雷達測速儀所設置地點乃位於台一線441.
    1 公里處，而本案警52取締告示牌設置於距離前開雷達測速
    儀設置地點前約150 公尺處之中央分隔島之路燈桿上方，同
    路段中央分隔島位置並設有速限70km/h之限速標誌，該取締
    告示牌及限速標誌之豎立位置明顯可見，圖樣清晰可辨，亦
    無遭受樹木或其他物體遮蔽之情，此有員警職務報告、現場
    照片及現場示意圖等在卷可參( 本院卷第83頁、第89至93頁
    ) ，自已符合前揭「一般道路應於100 公尺至300 公尺間明
    顯標示」之舉發要件。
  ㈣原告雖主張舉發員警以非固定式測速照相儀器取締交通違規
    ，並未遵守內政部警政署交通違規稽查與輕微違規勸導作業
    注意事項第4條第1項第3款第1點之⑸「執行非固定式測速照
    相人員須穿著制服，使用非巡邏車輛執勤時，車輛需有明顯
    標識」，原告並未看見穿著制服值勤員警及紅藍閃爍警用車
    輛云云。然員警是否於明顯公開處執法，應以一般用路人之
    角度觀察，而非專以違規行為人有無目睹之角度觀察；因此
    ，員警既然在一般人可以目視之路面或屬公眾得出入之場所
    執行勤務，即屬在公開處執法，尚難指其為違法取證。又依
    舉發機關於110 年2 月6 日屏東縣政府警察局枋寮分局勤務
    分配表之記載( 本院卷第85頁) ，足認舉發員警所執行之測
    速照相儀取締超速違規勤務確已經主管長官核定，符合交通
    違規稽查與輕微違規勸導作業注意事項「以『非固定式』科
    學儀器採證違規時，其執勤地點、項目應經主管核定，非經
    主官核准，不得以『便衣執勤』。」之規定。再依內政部警
    政署警察人員駕車安全考核實施要點第2 點規定：「警察人
    員駕車應遵守道路交通法規及下列規定：（一）執行下列緊
    急任務時，得啟用警示燈及警鳴器，依法行使交通優先權，
    惟仍應顧及行人及其他車輛安全：……（二）執行下列非緊
    急任務時，得啟用警示燈，但不得任意啟用警鳴器：１、執
    行專案勤務、路檢及重點巡邏任務。２、維護交通秩序或本
    身安全。３、現場處理一般道路交通事故。４、行駛路肩或
    路肩停車。５、處理其他事件，必須啟用警示燈者。」從而
    ，員警執行交通勤務時，係「得」開啟警示燈，未強制規定
    「應」開啟警示燈方能合法執勤；且按處罰條例第 7 條第1
    項：「道路交通管理之稽查，違規紀錄，由交通勤務警察，
    或依法令執行交通稽查任務人員執行之。」，故本件員警測
    速舉發原告交通違規行為，核屬依法行政，並無未洽之處。
    況且原告身為駕駛人，領有合格之駕駛執照，本應謹慎注意
    暨遵守上開路段速度限制之規定，非僅於設置「測速照相請
    減速」之告示牌處、或在警車閃爍警示燈明確告知正在執行
    超速取締勤務、抑或有著制服之員警在場執勤時，方負有遵
    守交通規則之義務，而於未設有告示牌處或並無警車閃爍警
    示燈或無員警在場執勤時即得有不予遵循之寬容空間，故原
    告前揭主張，自無足採。
  ㈤按當事人主張有利於己之事實者，就其事實有舉證之責任。
    但法律別有規定，或依其情形顯失公平者，不在此限，行政
    訴訟法第236 條、第136 條準用民事訴訟法第277 條規定可
    參。再按行政法院應依職權調查事實關係，不受當事人主張
    之拘束；行政法院於撤銷訴訟，應依職權調查證據，行政訴
    訟法第125 條第1 項、第133 條前段分別定有明文，是行政
    法院在審理案件時應盡闡明義務，使當事人盡主張事實及聲
    明証據之能事，並盡職權調查義務，以查明事實真相，避免
    真偽不明之情事發生，惟如已盡闡明義務及職權調查義務後
    ，事實仍真偽不明時，則作舉證責任之分配，使應負舉證責
    任之人負擔該不利之結果（參照最高行政法院94年度判字第
    58號判決）。亦即行政法院就應依職權調查證據之事件，僅
    係免除行政訴訟當事人之主張責任（即所謂主觀舉證責任）
    ，並非免除當事人之舉證義務（所謂客觀舉證責任），亦即
    待證事實陷於不明時，當事人仍應負擔不利益之舉證責任分
    配，此依行政訴訟法第237 條之9 第1 項之規定，於交通裁
    決事件訴訟程序亦準用之。系爭車輛於行經前開地點時，有
    超速之違規行為，且該取締地點前約150 公尺處之中央分隔
    島之路燈桿設置有三角形「警52」警告標誌牌面，用以提醒
    駕駛人前方路段常有測速取締執法，應依規定速限行駛等情
    ，已如前述，則被告就原告違反處罰條例第40條規定並經雷
    達測速儀測速拍照依法得予以裁罰之要件事實，已盡充分提
    出上開之證據加以證明。原告主張應撤銷原處分之前開各項
    事實，並未提出積極證據以證其說，且其主張之各節理由皆
    與法牴觸而難以憑採，本院自殊無從為有利於原告之認定。
六、綜上所述，原告主張各節，均乏依據，要不可取。本件被告
    認定原告駕駛系爭車輛於上開時、地，確有「汽車駕駛人行
    車速度，超過規定之最高時速逾20公里至40公里以內」之違
    規行為，核屬明確。從而，被告依處罰條例第40條、第63條
    第1 項第1 款及裁罰基準表等規定，逕行裁處原告如原處分
    所示，於法並無違誤。原告猶執前詞指摘原處分不當，訴請
    撤銷原處分，為無理由，應予駁回。
七、本件判決基礎已臻明確，兩造其餘攻擊防禦方法與訴訟資料
    ，及原告其他證據調查之聲請，經本院審核後，認與本件判
    決結果不生影響，且無調查之必要，爰不再一一論述及為調
    查，併此敘明。
八、本件第一審裁判費為300 元，依法應由敗訴之原告負擔，且
    係原告於起訴時繳納，爰確定第一審訴訟費用額如主文第2
    項所示。
九、據上論結，本件原告之訴為無理由，依行政訴訟法第98條第
    1 項前段、第237 條之7 、第237 條之8 第1 項、第237 條
    之9 第1 項、第236 條，判決如主文。
中    華    民    國  110     年    10    月    15    日
                  行政訴訟庭  法  官  謝琬萍
上開正本係照原本作成。
如不服本判決，應於判決送達後20日內，向本院提出上訴狀並表
明上訴理由（原判決所違背之法令及其具體內容或依訴訟資料可
認為原判決有違背法令之具體事實），其未載明上訴理由者，應
於提出上訴後20日內向本院補提理由書（上訴狀及上訴理由書均
須按他造人數附繕本，如未按期補提上訴理由書，則逕予駁回上
訴），並應繳納上訴裁判費新臺幣750元。
中    華    民    國   110    年    10    月    15    日
                              書記官  林麗文